臺灣臺中地方法院民事判決　九十三年度訴字第一八○一號
　　原　　　告　丙○○
　　原　　　告　乙○○
　　被　　　告　甲○○
　　訴訟代理人　丁○○
右當事人間請求損害賠償事件，經本院刑事庭移送前來，本院於九十三年十一月十六
日言詞辯論終結，判決如左：
    主    文
被告應給付原告丙○○新台幣拾壹萬捌仟陸佰零壹元，及自九十三年四月十六日起
至清償日止按年息百分之五計算之利息。
被告應給付原告乙○○新台幣肆萬玖仟零玖拾元，及自九十三年四月十六日起至清償
日止按年息百分之五計算之利息。
原告其餘之訴駁回。
訴訟費用由被告負擔六十分之十；餘由原告丙○○負擔六十分之四一，由原告乙○○
負擔六十分之九。
本判決原告勝訴部分，得假執行。但被告分別為原告丙○○預供擔保新台幣拾壹萬
捌仟陸佰零壹元，為原告乙○○預供擔保新台幣肆萬玖仟零玖拾元，免為假執行。
原告其餘假執行之聲請駁回。
    事實及理由
一、本件被告經合法通知，未於言詞辯論期日到庭，核無民事訴訟法第三百八十六條
    所列各款情形，准依原告之聲請，由其一造辯論而為判決。
二、原告主張：被告於九十二年五月二十八日中午，駕駛車牌號碼ＱＯ－６３９１號
    自用小客車，於同日中午十二時三十分許，自台中縣大甲鎮○○路華龍國小側門
    內駛出時，竟疏於注意，貿然進入幼二路，致其自小客車左前方撞及沿幼二路由
    北往南方向直行，由原告丙○○騎乘附載原告乙○○之ＭＵ７－８５２號重型機
    車倒地，丙○○因此受有右脛骨骨折、右小腿皮膚壞死之傷害；乙○○則受有右
    膝嚴重挫傷、右腳擦傷之傷害。本件車禍事故為被告駕駛行為有過失所致。原告
    丙○○因本件車禍事故受有上開傷害，計支出醫療費用新台幣（下同）九十七萬
    零六百零九元、受傷期間未能工作之薪資損失二十三萬零四百元、增加生活上支
    出即看護費用九萬零二百元、機車修理費五千一百十四元、精神慰撫金六十萬元
    ，共計一百八十九萬六千三百四十九元；原告乙○○因本件車禍事故受有上開傷
    害，計支出醫療費用十二萬二千四百七十三元、受傷期間未能工作之薪資損失十
    五萬三千六百元、增加生活上支出即看護費用一萬五千四百元、精神慰撫金十萬
    元，共計三十九萬一千四百七十三元。爰依侵權行為損害賠償之法律關係，請求
    被告賠償損害。
    並聲明：(一)被告應給付原告丙○○一百八十九萬六千三百四十九元，及自起訴狀
    繕本送達翌日起至清償日止，按年息百分之五計算之利息；(二)被告應給付原告乙
    ○○三十九萬一千四百七十三元，及自起訴狀繕本送達翌日起至清償日止，按年
    息百分之五計算之利息；(三)訴訟費用由被告負擔；(四)原告願供擔保，請准宣告假
    執行。
三、被告則以：其固於九十二年五月二十八日中午十二時三十分許，於台中縣大甲鎮
    ○○路華龍國小側門前與原告發生本件車禍事故。然原告請求損害賠償之金額，
    其中西醫醫療用品部分，並非醫療上所必要，且未經醫師處方。原告就復健及植
    皮費用亦未舉證證明。另看護費用因原告兩人住同一病房，應支出一人之看護費
    用即為已足。原告因本件車禍事故無法工作之休養期間長短，亦未經醫師證明之
    。答辯聲明：(一)原告之訴及假執行之聲請均駁回；(二)訴訟費用由原告負擔；(三)如
    受不利判決，願供擔保請准宣告免為假執行。
四、兩造不爭執之事實：兩造於九十二年五月二十八日十二時三十分許，在台中縣大
    甲鎮○○路華龍國小側門前發生本件車禍事故，被告所駕駛自小客車左前方撞擊
    原告所駕駛重型機車右前方，造成原告等人車倒地，原告丙○○受有右脛骨骨折
    、右小腿皮膚壞死之傷害；原告乙○○則受有右膝嚴重挫傷、右腳擦傷之傷害。
五、本件爭點：
    (一)被告就本件車禍事故之發生有無故意或過失？原告對車禍之發生是否與有過失
      ？
    (二)原告得請求之損害賠償金額應為多少？
六、得心證之理由：
    (一)依台灣台中地方法院檢察署九十二年度偵字第二一○九○號偵查卷附之道路交
      通事故現場圖所示，被告所駕駛自小客車係自台中縣大甲鎮○○路華龍國小側
      門駛出時與沿幼二路由北往南直行騎乘重型機車之原告丙○○發生本件車禍事
      故。由現場照片顯示，被告駕駛之自小客車左側車頭有擦撞凹陷痕跡，原告丙
      ○○駕駛之重型機車為右前側、右側車身受損。又參照兩造車輛撞擊位置、車
      輛受損情形及撞擊後相對位置等情，應認被告就本件車禍事故之發生，有未讓
      車道上直行機車優先通行之過失，並肇致原告丙○○受有右脛骨骨折、右小腿
      皮膚壞死之傷害；原告乙○○受有右膝嚴重挫傷、右腳擦傷之傷害。且被告上
      開過失傷害犯行，業經本院九十二年度交易字第六八六號刑事判決判處被告有
      期徒刑參月確定在案。是被告因駕駛上之過失行為造成原告受有上開傷害之事
      實，自堪信為真實。
    (二)按因故意或過失不法侵害他人之權利者，負損害賠償責任；又不法侵害他人之
      身體或健康者，對於被害人因此喪失或減少勞動能力，或增加生活上之需要時
      ，應負損害賠償責任；再不法侵害他人之身體、健康、名譽、自由、信用、隱
      私、貞操，或不法侵害其他人格法益而情節重大者，被害人雖非財產上之損害
      ，亦得請求賠償相當之金額；債權人得請求負損害賠償責任者，支付回復原狀
      所必要之費用，以代回復原狀，民法第一百八十四條第一項前段、第一百九十
      三條第一項、第一百九十五條第一項及第二百十三條第一、三項分別定有明文
      。次按，不法毀損他人之物者，被害人得請求賠償其物因毀損所減少之價額，
      亦為民法第一百九十六條所明定，而依該條規定請求賠償物被毀損所減少之價
      額，得以必要之修復費用為估定之標準（最高法院七十七年度第九次民事庭會
      議決議參照）。原告因本件車禍受傷住院，門診治療所支出之診斷證明書費用
      ，雖非因侵權行為直接所受之損害，惟係被害人為實現損害賠償債權所支出之
      必要費用，且係因加害人之侵權行為所引起，原告自得請求被告賠償。茲就原
      告之各項請求，審酌於後：
      1.醫療費用：按保險對象因汽車交通事故，經本保險提供醫療給付者，本保險
        之保險人得向強制汽車責任保險之保險人代位請求該項給付，全民健康保險
        法第八十二條定有明文。全民健康保險法為保險法之特別法，依特別法優於
        普通法之原則，全民健康保險法第八十二條應優先於保險法第一百三十五條
        、第一百零三條之規定而為適用。從而，全民健康保險之被保險人因汽車交
        通事故，經全民健康保險提供醫療給付者，全民健康保險之保險人自得向強
        制汽車責任保險之保險人代位請求該項給付。而依強制汽車責任保險法第三
        十條規定，於該範圍內，加害人或強制汽車責任保險之被保險人之損害賠償
        責任即因而解免，全民健康保險被保險人對於加害人之損害賠償請求權亦因
        而喪失。是侵權行為之被害人就全民健康保險所支出之醫療費用即健保給付
        ，不得向行為人請求損害賠償。本件原告丙○○主張其因系爭車禍事故，分
        別至李綜合醫院大甲分院、光田綜合醫院大甲分院、台中榮民總醫院、安田
        診所就診治療，支出醫療費用三十七萬零六百零九元、西醫門診住院醫療用
        品十八萬五千四百零九元、中醫藥品五萬元、復健費用十三萬五千二百元、
        植皮費用預估需花費六十萬元，合計共九十七萬零六百零九元，提出醫院診
        斷證明書及醫療費用收據為證。另原告乙○○則主張其因本件車禍事故至李
        綜合醫院大甲分院就診治療，支出醫療費用十二萬二千四百七十三元、西醫
        門診醫療用品一萬七千四百七十三元、中藥三萬元、復健費用七萬五千元，
        合計十二萬二千四百七十三元，亦提出醫院診斷證明書及醫療費用收據為憑
        。被告則以原告並未就復健費用舉證說明，且西醫門診住院醫療用品部分，
        未經專業醫師處方並非醫療上必要費用等語置辯。經查：
        (1)據原告丙○○提出之醫療費用收據所載，其自費支出之醫療費用僅四萬五
          千一百三十一元，是其請求被告給付其自費支出之醫療費用部份，於法有
          據。因被告駕駛之自小客車於肇事時已投保強制汽車責任保險，是原告業
          經全民健康保險之保險人中央健康保險局給付之醫療費用部分，其損害賠
          償請求權，應已移轉為中央健康保險局所承受，是原告丙○○就此部分之
          醫療費用，已非損害賠償請求權之權利主體。因此，原告丙○○請求三十
          七萬零六百零九元之醫療費用，其中之四萬五千一百三十一元部分，係蔡
          雅婷自行負擔之醫療費用，應予准許。而其餘之醫療費用部分，即屬中央
          健康保險局所支出之醫療費用，揆諸前揭說明，該部分之請求自屬無據，
          不應准許。原告丙○○另請求西醫門診住院醫療用品支出部分，其僅提出
          美耐德公司大甲光田門市、信安醫療器材行及協德藥局開立之免用統一發
          票收據四張，金額計二千八百一十元。是原告丙○○請求十八萬五千四百
          零九元之西醫門診住院醫療用品費用，其中二千八百一十元部分，為療傷
          所必需，應予准許，其餘部分則未能舉證證明，尚乏依據，應予剔除。原
          告丙○○主張其中藥支出五萬元、復健支出十三萬五千二百元、植皮預估
          支出六十萬元部分，其中除台中榮民總醫院醫師診斷其為右下肢受傷後疤
          痕兩處，一處為二公分另一處為七乘十九公分，如使用組織擴張器做修疤
          手術，需三個水球約三萬九千元，手術費至少需六萬元（3000元/公分）
          ，總共至少需自行花費九萬三千元部分應予准許外，其餘未經醫師處方且
          均未提出相關單據加以證明，應予駁回。則被告應賠償原告丙○○之醫療
          費用共十四萬零九百四十一元。
        (2)另據原告乙○○提出之醫療費用單據所載，其自費支出之醫療費用僅三千
          六百十六元。是乙○○請求十二萬二千四百七十三元之醫療費用，其中之
          三千六百十六元係乙○○自行支出之費用，應予准許。其餘之醫療費用部
          分，乃中央健康保險局支出之醫療費用，依前述，其請求自屬無據。其另
          請求西醫門診醫療用品一萬七千四百七十三元、中藥支出三萬元、復健支
          出七萬五千元部分，因未經醫師處方且均未提出相關單據加以證明，故應
          予駁回。
      2.工作薪資損失：原告丙○○主張其為同泰科技股份有限公司時薪制員工，時
        薪八十元，其因本件車禍事故無法繼續工作，並經醫師評估約需休養十八個
        月，以每日八小時、每週五日、每月四周計算，共受有二十三萬零四百元之
        損失。另原告乙○○亦為同泰科技股份有限公司時薪制員工，時薪八十元，
        其因本件車禍事故無法繼續工作，並經醫師評估約需休養十二個月，以每日
        八小時、每週五日、每月四周計算，共受有十五萬三千六百元之損失。被告
        則以原告休養期間應經醫師證明等語置辯。經本院分別向李綜合醫院大甲分
        院、光田醫院大甲分院函詢原告丙○○、乙○○是否因本件車禍事故喪失或
        減少勞動能力？經李綜合醫院大甲分院（93）李醫事字第四五九號函覆：因
        原告丙○○、乙○○僅於住院期間施予治療，其後並未再做追蹤檢查，故無
        法評估是否影響日後工作能力。光田綜合醫院大甲分院（93）光醫事字第93
        甲00570號函覆：原告丙○○自九十二年十二月二十五日起即可工作，不減
        少其工作能力等語。是原告丙○○因本件車禍無法上班工作所受之工作薪資
        損失應自九十二年五月二十八日起算至九十二年十二月二十五日止，共計六
        個月又二十八日，金額為九萬四千七百二十元（計算式：80元×8時×5日×
        4周×6月＋80元×8時×28日＝94720元）部分，洵屬正當，其逾此部分之請
        求，尚乏依據，應予駁回。另原告乙○○就其需休養十二個月之主張並未能
        提出其他事證以供本院斟酌，但查李綜合醫院大甲分院函復：患者乙○○右
        膝嚴重挫傷、右腳擦傷，住院期間（九十二年五月二十八日至九十二年六月
        三日）給予外科傷口治療，患者住院期間可下床活動，但患肢無法負力，因
        此日常生活需他人協助。本院認原告乙○○療養一個月後應可工作，是原告
        乙○○因本件車禍無法上班工作所受之工作薪資損失應自九十二年五月二十
        八日起算至九十二年六月二十七日止，金額為一萬二千八百元（計算式：80
        元×8時×5日×4周×1月＝12800元），其餘部份之請求，尚屬無據，應予
        駁回。
      3.增加生活上之支出：原告丙○○主張其因本件車禍事故，分別自九十二年五
        月二十八日起至同年六月三日止，住院進行手術鋼釘固定；復於九十二年七
        月三日起至同年八月五日止，住院進行肌腱皮瓣移植術，共計住院四十一日
        ，住院期間全天均由看護照料，每日二千二百元，共計支出看護費用九萬零
        二百元。原告乙○○則因本件車禍事故，九十二年五月二十八日起至同年六
        月三日止，共住院七日，住院期間全天均由看護照料，每日二千二百元，共
        計支出看護費用一萬五千四百元等情，業據其提出康禎老人安養中心出具之
        免用統一發票收據為證，且為被告所不爭執。經本院向李綜合醫院大甲分院
        函查結果，該院函覆：原告丙○○右側脛骨骨折、右側小腿皮膚壞死，於九
        十二年五月二十八日施行鋼釘固定手術，住院期間（九十二年五月二十八日
        至九十二年六月三日）給予外科手術與傷口治療，因患者骨折施行手術因此
        住院期間行動不便，日常生活需他人照料。原告乙○○右膝嚴重挫傷、右腳
        擦傷，住院期間（九十二年五月二十八日至九十二年六月三日）給予外科傷
        口治療，其住院期間可下床活動，但患肢無法負力，因此日常生活需他人協
        助等語。本院另向光田綜合醫院大甲分院函查，該院函覆：原告丙○○九十
        二年七月三日入院整形外科行皮膚壞死擴創術、七月二十二日行皮瓣轉移術
        及皮膚移植術，九十二年八月五日出院。... 其於住院期間可使用柺杖走路
        ，自九十二年十月六日起即可不使用柺杖（即不需他人照顧）等語。足徵原
        告丙○○、乙○○於前揭住院期間，確有僱請看護照顧其日常生活起居之必
        要，是原告丙○○、乙○○為此部分之支出，核屬增加生活上需要之必要支
        出，被告依法應予賠償。是原告此部分之請求，為有理由，應予准許。
      4.機車修理費用：原告丙○○主張其所有重型機車因本件車禍事故受損，支出
        修理費用五千一百四十元，業據其提出行車執照影本及和杰機車行出具之免
        用統一發票收據為證，並為被告所不爭執，堪信為真。從而，原告丙○○主
        張其機車為被告所毀損，而請求賠償其所受損害五千一百四十元，揆諸民法
        第一百九十六條及前揭最高法院民事庭會議決議，為有理由，應予准許。
      5.精神慰撫金：按慰撫金之賠償須以人格權遭遇侵害，使精神上受有痛苦為必
        要，其核給之標準與財產上損害之計算不同，然非不可斟酌雙方身分、資力
        與加害程度，及其他各種情形核定相當之數額，最高法院五十一年台上字第
        二二三號判例著有明文。原告丙○○因本件車禍受有右脛骨骨折、右小腿皮
        膚壞死之傷害；原告乙○○則受有右膝嚴重挫傷、右腳擦傷之傷害，其傷勢
        非輕，精神及身體受有痛苦自明。另查原告丙○○、乙○○均為高中畢業，
        受傷前為同泰科技股份有限公司時薪制員工，時薪為八十元。反觀，被告為
        大學畢業，職業為華龍國小教師。從而，本院斟酌被告之加害行為、原告之
        受損害程度、兩造之教育程度、工作收入、職業等一切情狀，認原告依據侵
        權行為之法律關係，請求被告給付原告丙○○六十萬元、原告乙○○十萬元
        之精神慰撫金尚屬過高，本院認酌給原告丙○○二十萬元、酌給原告乙○○
        五萬元，核與其身心受創程度相當，逾此部分之請求，應予駁回。
    (三)綜上所述，被告因本件車禍事故應賠償原告丙○○五十三萬一千零一元、賠償
      原告乙○○八萬一千八百十六元。又按損害之發生或擴大，被害人與有過失者
      ，法院得減輕賠償金額，或免除之，民法第二百十七條第一項定有明文。所謂
      被害人與有過失，只須其行為與加害人之行為，為損害之共同原因，而其過失
      並有助成損害之發生或擴大者，即屬相當。不論加害人應負故意、過失或無過
      失責任，均有該規定之適用。且此規定之目的，在謀求加害人與被害人間之公
      平，故在裁判上法院得以職權減輕或免除之（最高法院八十六年台上字第四七
      九號判例意旨參照）。經查，本件車禍事故之發生，被告駕駛自小客車自路旁
      華龍國小側門駛出進入幼二路車道右轉未讓車道上直行之機車先行，為肇事主
      因，原告丙○○駕駛重型機車未注意車前狀況並隨時採取必要之安全措施，為
      肇事次因，此有台灣省台中縣區車輛行車事故鑑定委員會鑑定意見書附卷可憑
      ，本院並參酌肇事當時路況，認原告丙○○及被告就本件車禍事故所造成之損
      害應分別負百分之四十及百分之六十之過失責任。據此計算，被告應賠償原告
      丙○○三十一萬八千六百零一元（計算式：531001元×60﹪＝318601元，元以
      下四捨五入）；賠償原告乙○○四萬九千零九十元（計算式：81816元×60 ﹪
      ＝49090元，元以下四捨五入）。從而原告依侵權行為之法律關係，分別請求
      被告給付原告丙○○三十一萬八千六百零一元；給付原告乙○○四萬九千零九
      十元，及均自九十三年四月十六日起至清償日止，按年息百分之五計算之利息
      之範圍內，為有理由，應予准許；逾此部分之請求，尚乏依據，應予駁回。
七、兩造陳明願供擔保，請准宣告假執行及免為假執行，經核原告勝訴部分，判決所
    命金額未逾新台幣五十萬元，應依職權宣告假執行。被告免為假執行之聲請，核
    無不合，爰酌定相當之擔保金額准許之；至於原告敗訴部分，其假執行之聲請失
    所附麗，應予駁回。
八、本件事證已臻明確，兩造其餘攻擊防禦方法及舉證，經核與判決結果均不生影響
    ，爰不逐一論列，併此敘明。
九、結論：本件原告之訴，為一部有理由，一部無理由，並依民事訴訟法第三百八十
    五條第一項前段、第七十九條、第八十五條第一項但書、第三百八十九條第一項
    第五款、第三百九十二條第二項，判決如主文。
中　　　華　　　民　　　國　　九十三　　年　　 十一　　 月　 　三十   　日
                                    臺灣臺中地方法院民事第四庭
~B法　　　官　周靜秀
右為正本係照原本作成
如不服本判決，應於判決送達後二十日內，向本院提出上訴狀。
中　　　華　　　民　　　國　　九十三　　年　　 十二　　 月　　　一　　　日
~B法院書記官
